臺灣高等法院臺南分院刑事判決　　　　　　九十三年度重上更(六)字第四三號Ｃ
　　　上　訴　人
　　　即　被　告　己　○　○
　　　共　　　同
　　　指定辯護人　本院公設辯護人　丙　○　○
右上訴人等因違反毒品危害防制條例案件，不服中華民國九十年六月二十八日臺灣臺
南地方法院九十年度訴字第二六三號第一審判決（起訴案號：臺灣臺南地方法院檢察
署八十九年度偵字第一二一三一號），提起上訴，判決後，經最高法院第六次發回更
審，本院判決如左：
      主      文
原判決關於己○○、戊○○販賣第一級毒品及甲○○部分均撤銷。
己○○共同連續販賣第一級毒品，累犯，處有期徒刑拾壹年，褫奪公權伍年。扣案附
表一所示毒品，均沒收銷燬之；販賣毒品所得新台幣壹萬肆仟伍佰元沒收，如全部或
一部不能沒收時，以其財產抵償之；附表一所示毒品外包裝、附表二所示物品，均沒
收。
戊○○共同連續販賣第一級毒品，累犯，處有期徒刑陸年拾月，褫奪公權肆年。扣案
附表一所示毒品，均沒收銷燬之；販賣毒品所得新台幣壹萬肆仟伍佰元沒收，如全部
或一部不能沒收時，以其財產抵償之；附表一所示毒品外包裝、附表二所示物品，均
沒收。
甲○○共同販賣第一級毒品，未遂，處有期徒刑陸年捌月，褫奪公權參年。扣案附表
一所示毒品，均沒收銷燬之；附表一所示毒品外包裝、附表二所示物品，均沒收。
      事      實
一、己○○曾於民國（下同）八十六年九月三十日因賭博罪，經本院判處有期徒刑五
    月，於八十六年十二月一日執行完畢；戊○○曾於八十六年間，因違反麻醉藥品
    管理條例案件，經臺灣臺南地方法院判處有期徒刑六月，於八十七年八月八日縮
    短刑期執行完畢。己○○、戊○○二人（按己○○與戊○○係同居關係，二人同
    案被訴持有毒品大麻部分，均經判處有期徒刑五月確定），均不知悔改，又夥同
    乙○○（業經本院九十年上訴字一○四○號判處有期徒刑十三年，褫奪公權五年
    確定），共同意圖營利，基於販賣毒品之概括犯意聯絡及行為分擔，先由己○○
    、戊○○於八十九年八月間某日，在台南縣永康市○○街四一五號六樓乙○○（
    按己○○與乙○○係表兄弟）租賃處，向來自高雄之曾國銘（綽號國泰），以安
    非他命半公斤新台幣（下同）十六萬元、海洛因一兩十二萬元，販入第一級毒品
    海洛因一兩多、第二級毒品安非他命半公斤。再推由乙○○以其所有00000
    00000號行動電話，作為販毒聯絡工具，而於八十九年九月底、八十九年十
    月十日、八十九年十月十八日下午四時許，在台南縣警察局永康分局大橋派出所
    附近，以每小包海洛因三千元價格，連續販賣海洛因三次給予李文龍；復於八十
    九年十月十八日，在大橋派出所附近，以每小包海洛因三千元價格、每小包安非
    他命二千五百元價格，同時販賣予丁○○海洛因、安非他命一次。
二、嗣甲○○借住上揭乙○○租處，亦中途參與，而與己○○、戊○○、乙○○共同
    意圖營利，基於販賣毒品之犯意聯絡及行為分擔，借用己○○所有000000
    0000號行動電話（手機係己○○所有、號碼卡係乙○○所有），作為販毒聯
    絡工具，於八十九年十月廿日下午五時許，經丁○○以電話聯絡，約在台南縣永
    康市○○街四一五號樓下，擬購買海洛因每小包三千元，聯絡後，甲○○即攜帶
    海洛因三包下樓，準備販賣予丁○○，然尚未交易，即為在場埋伏警察，當場查
    獲而未遂。經警在甲○○身上查獲附表一編號三海洛因三包（驗後淨重○．四四
    公克、包裝重一．四一公克）。總計己○○、戊○○與乙○○三人，共販賣毒品
    所得一萬四千五百元（販賣予李文龍三次，所得九千元；販賣予丁○○一次，所
    得五千五百元，合計一萬四千五百元）。
三、嗣於同日即八十九年十月廿日，經警在上址乙○○租處，己○○與戊○○居住房
    間床頭櫃、置物台，分別查獲附表一編號一安非他命、附表一編號二海洛因、附
    表二編號一至四所示供犯罪所用物品（分別係戊○○、己○○、乙○○所有）及
    現金九萬八千元；並在乙○○放置雜物房間，查獲附表一編號四海洛因一包（共
    同供販賣所用，驗後淨重○．七九公克、包裝重○．一六公克）及上址甲○○房
    間查獲附表一編號五安非他命一包（共同供販賣所用，淨重一．三七公克，毛重
    一．五七公克，取○．一一公克鑑驗，驗餘一．二六公克）在案。
四、又戊○○為警查獲後，即供出毒品來源，並於八十九年十一月十日配合警方查緝
    ，而在台南市警察局第三分局，以電話連絡綽號「國泰」之曾國銘，佯稱擬再向
    渠購買海洛因、安非他命、大麻等毒品，並約定在上揭乙○○租處交易。曾國銘
    乃夥同鍾瑞泰、呂明趁、盧彥三人（以上四人均經國道公路警察局第五警察隊
    於八十九年十一月十日，移送臺灣高雄地方法院檢察署偵查，並經最高法院九十
    二年台上字第七二號、臺灣高等法院高雄分院九十一年度上更一字第一六九號、
    臺灣高雄地方法院九十年度訴字第一六二○號判決販賣第一級毒品罪，判處有期
    徒刑八年確定），攜帶毒品海洛因三九．六公克、安非他命二二九．二公克、大
    麻二九．四公克，同晚九時四十分許，在國道高速公路高雄縣岡山收費站，為警
    查獲，因而破獲。
五、案經臺南市警察局第三分局報請臺灣臺南地方法院檢察署檢察官偵查起訴。
      理      由
一、訊據上訴人即被告己○○、戊○○、甲○○等人均否認有販賣毒品犯行。「己○○」辯稱：伊僅持有並未販賣，扣案毒品係戊○○所有，不知為何有該些毒品；
    伊亦不認識李文龍、丁○○云云。「戊○○」辯稱：伊沒有販賣，查獲毒品是向
    「國泰」購買，供自己吸食用的，因一次大量購買較便宜；扣案電子秤、塑膠袋
    是「國泰」寄放在伊那裡的；伊不認識李文龍、丁○○云云。「甲○○」辯稱：
    伊只住在那裡二天，二、三天前，才借用己○○所有0000000000號行
    動電話，是丁○○打電話來，由乙○○接的，伊並不知道他要作何事，而自伊身
    上搜出毒品，是乙○○因伊幫忙搬家而給伊，要供自己吸用云云。
二、惟查：
  (一)前揭販賣海洛因給予李文龍及販賣海洛因、安非他命給予丁○○之事實，業據(1)
    證人李文龍於警偵訊供稱：伊在八十九年九月底，向「阿弟仔」即乙○○，買一
    次一包三千元，於八十九年十月十日左右，及八十九年十月十八日下午四、五時
    ，又在大橋派出所附近向「阿弟仔」各買一次，每次均三千元一包，毒品交易，
    均係乙○○主動打電話給我，再約定地點交貨等語（詳警卷廿至廿二頁、偵查卷
    一二二至一二三頁），且李文龍曾於八十九年十月九日、十七或十八日，及十九
    日，先後與共犯乙○○為密集聯絡，有通聯記錄在卷可證（詳偵查卷二七三、二
    七九、二八○頁）。(2)另證人「丁○○」於警訊供稱：我所吸食安非他命及海洛
    因，均係向「阿弟仔」購買，八十九年十月十七或十八日下午四、五時，在大橋
    三街向「阿弟仔」，以二千五百元買安非他命一包，以三千元買海洛因一包，另
    於八十九年十月二十日下午五時許，再撥打「阿弟仔」0000000000號
    行動電話給「阿弟仔」，要買海洛因三千元，結果是綽號「阿彬」甲○○接電話
    ，是綽號「阿彬」拿下來販賣給我，而當場被警察抓到，甲○○說要向「阿弟仔
    」拿出來賣我等語（詳警卷廿三至廿五頁），丁○○於偵查中並供稱：我每次向
    乙○○買，每小包約三至五千元，我向他買過海洛因及安非他命等語（詳偵查卷
    三三六頁反面）。(3)復於被告甲○○經查獲後，在警局指認甲○○即為販賣毒品
    「阿彬」無訛（詳警卷二四頁）。證人「丁○○」於本院更四審雖改稱，於八十
    九年十月二十日下午五時許，撥打0000000000號行動電話，係乙○○
    接的，不是甲○○接電話云云（詳本院更四卷一五八頁），顯係事後迴護甲○○
    之詞，不足採信。(4)參諸被告甲○○於偵查中供稱：丁○○打電話給我，說要拿
    海洛因，叫我下樓，我下樓就被捕，他原本要找戊○○，我說不知道，他又知道
    我身上有毒品，他才叫我下去等語（詳偵查卷二九八頁反面、二九九頁）。(5)另
    同案被告乙○○於警訊供稱：查獲毒品為戊○○所有，伊施用毒品均是戊○○所
    給，因有人打電話向戊○○買毒品時，她便叫我過去，拿到樓下或約定地點交付
    ，再將錢拿回去給她等語（詳警卷六頁）。(6)另被告己○○於原審供稱：我有看
    見到戊○○交錢給「國泰」，我知道他們在買賣毒品，但我不清楚買多少及金額
    多少等語（詳一審卷四五頁）。(7)又被告戊○○於偵查中供稱：警察所查獲安非
    他命、海洛因，均是綽號「國泰」寄放的云云，於原審戊○○則改稱「國泰」只
    寄放電子秤、塑膠袋而已，前後不一，核屬避就之詞。(8)再參酌以被告己○○與
    戊○○係男女朋友，兩人同住一起，為被告己○○所供承，被告己○○與乙○○
    又係表兄弟，而被告戊○○於偵查及原審均供稱：扣案毒品係查獲前二個月，伊
    與己○○一起買的，我們均是向「國泰」買的、當「國泰」抵達後，再由己○○
    下樓帶他上來，進入我們房間談，約談一個鐘頭，談完後，我們就當場吸食等語
    （詳偵查卷五九頁、原審卷三三頁）。又被告己○○與戊○○同居，衡情而論，
    男女同居，生活費主要來源，係由男方負責，因而有關毒品買賣事宜，有時雖由
    戊○○出面，惟應係由己○○所主導。由此觀之，被告己○○與乙○○二人，係
    表兄弟關係，被告戊○○確有委由乙○○販賣毒品事實，而被告己○○既與被告
    戊○○共同生活，且有共同購買毒品事實，並於販入毒品時，親自出面迎接毒販
    上樓，及所販入毒品數量不少，衡情應非僅供自己吸食而已，足證被告己○○、
    戊○○與乙○○有上揭販賣海洛因給予李文龍及販賣海洛因、安非他命給予丁○○，暨甲○○嗣後參與販賣海洛因給予丁○○未遂事實至明。至被告戊○○與己○○共同販入毒品數量及價格，被告戊○○於原審及本院更五時供稱：安非他命
    以半公斤十六萬元、海洛因一兩十二萬元販入云云（詳一審卷三二頁、本院更五
    卷一四八頁）。然被告戊○○於警訊卻又供稱：共購買安非他命十三兩十六萬五
    千元，海洛因一兩十一萬元云云（詳警卷十四頁反面）。被告戊○○對其販入毒
    品價格，前後所供，雖有不合，但經本院更一審再次訊問被告戊○○時，則供稱
    其警訊時，並未為如此供述等語（詳本院更一卷七八頁）。參諸本件查獲時，被
    告戊○○所持有安非他命（扣除販賣部分後，總毛重四七九．三八克，總淨重四
    三三．二四公克，共取一．一○公克鑑驗，總餘四三二．一四公克），接近半公
    斤，所供販入毒品數量，與戊○○於原審所供販入數量接近，自以原審及於本院
    所供：販入安非他命半公斤十六萬元、海洛因一兩十二萬元等語，較符合事實，
    可資採信。
  (二)乙○○於原審時供稱：戊○○有拿香煙盒子要伊轉交給他人，該人給我三千元，
    說是會錢叫我交給戊○○，我沒看香煙盒內是什麼；我去戊○○住處，是要向我
    表哥己○○拿錢租房子，離開時，適戊○○從電視監視器，看到樓下有人，要我
    順便拿香煙盒子給那人，三千元是當晚回來時，放在他們床上，當時戊○○在睡
    覺等語（詳原審卷六四頁）。然衡情繳交合會款，豈有以電視監視器查看會員，
    再請人持「香煙盒」交對方之方式繳交之理？且乙○○與該人非為熟識，該人豈
    願意隨便將互助會款，交與乙○○，再由乙○○將「香煙盒」交該人之理？又乙○○既供承，0000000000號行動電話是伊的。而證人李文龍於本院上
    訴審時亦證稱：伊係向乙○○購買毒品，並未向其他人買過，警訊所說實在等語
    （詳本院上訴卷(一)二○四至二○五頁），則被告己○○、戊○○等人，確推由共
    犯乙○○販賣毒品犯行，堪可認定。
  (三)被告甲○○於原審時供稱：案發日到樓下，是因丁○○說他沒有毒品，查獲當日
    所以與丁○○約在己○○住處樓下，乃因我當時在己○○那邊等語（詳原審卷一
    ○二至一○三頁），則被告甲○○既已自承，因丁○○無毒品，而與其相約在己○○住處，核與證人丁○○於警訊供述：是甲○○說要向「阿弟仔」拿毒品出來
    賣我等語相符（詳警卷二四頁反面），且係當場為警查獲，益徵被告甲○○確有
    參與販賣第一級毒品海洛因行為無誤。被告甲○○辯稱：我不知道戊○○究拿何
    物要我交給別人，但我確定那不是毒品云云，不足採信。蓋倘若被告甲○○既不
    知係拿何物，又如何能確定不是毒品呢？被告甲○○再辯稱：丁○○在電話中未
    向伊說要買毒品，丁○○只是叫伊下去而已，伊正好要回家，就下去看看，而自
    我身上搜出毒品，是乙○○因我幫忙搬家而給我，要供自己吸用云云。惟衡情丁○○係要去購買毒品，若未事先與毒販電話中約好，毒販豈會叫不知情人下樓，
    丁○○又如何能達其購買毒品目的？況被告甲○○下樓後，身上持有三包毒品海
    洛因，而為警查獲，該三包毒品，經驗結果確屬毒品海洛因，有調查局鑑驗通知
    書在卷可憑（詳偵查卷一○九頁）。另據承辦警員「黃國友」於本院上訴審證稱
    ：當時是先查到丁○○，而丁○○打手機給己○○、戊○○，但由甲○○接聽的
    ，毒品是甲○○拿來的等語（詳本院上訴卷(二)十八頁）。「黃國友」於本院更四
    審又證稱：丁○○打電話，假裝要買毒品，我們就到約定地點，被告甲○○拿毒
    品下樓走出大門，丁○○在車上就說，這位他認識，他們可能同夥的，他是乙○○手下，而從他身上查出毒品，跟丁○○要交易的數量相同等語（詳本院更四卷
    一六二頁）。是被告甲○○確有參與販毒行為，應可認定，所辯各詞，均不足採
    。又被告甲○○於本院更三審雖辯稱：伊未住在台南縣永康市○○街四一五號六
    樓（按租賃契約，係寫乙○○承租，平常由己○○、戊○○住於該地，甲○○與
    乙○○平常在該地出入）云云。惟其於警訊供承，住在該處（即台南縣永康市○○街四一五號六樓）二天，其前均住台南縣永康市○○○街附近乙○○租處等情
    （詳警卷十八頁）。被告己○○於警訊亦證稱：該房子是表弟乙○○承租的，我
    居住三、四個月左右，而甲○○住幾天而已等語（詳警卷十頁），則被告甲○○
    居住上開租處僅二、三天而已，應可認定。參以證人李文龍、「丁○○」均供承
    ，自己吸食安非他命及海洛因，均係向乙○○買的，僅八十九年十月廿日下午五
    時許，該次係由甲○○即攜帶海洛因三包下樓要交易等語（詳警卷廿一頁正反面
    、廿四頁正反面）。是被告甲○○應僅就該次販賣海洛因三包，與丁○○部分負
    責，除此之外，其餘犯行，本院查無其他積極證據，足證被告甲○○與己○○、
    戊○○及乙○○，對於販賣海洛因及安非他命，亦有犯意聯絡及行為分擔，自難
    令其擔負罪責。
  (四)另扣案被告戊○○所書寫紙條載有「龍36000、10000、5000」、「二寶30000」
    、「五錢」及「建成9000」等字（詳警卷廿八頁、本院上訴卷(二)廿至廿一頁）。
    紙條中所載，顯係有關毒品購買者、購買金額及購買數量之記載。倘如被告戊○○所辯：紙條所載係互助會錢或借款云云。何以所載金額，差異甚多，復未記明
    係幾人會、何時起會、何時止會及關於繳交會款日期等，民間互助會一般記載事
    項。是被告戊○○所辯，與常情有違。再觀諸紙條記載「五錢」字樣，豈有互助
    會款，書寫「五錢」文字。凡此益徵被告戊○○所辯，要非可信。被告戊○○所
    舉證人尤國暐（綽號二寶）於本院上訴審固稱：有欠戊○○二、三萬元及向她借
    金子送女友云云（詳本院上訴卷(一)一七二頁）。然被告戊○○非銀樓業者，更未
    從事黃金買賣，而扣案紙條記載人數眾多，金額不一，衡情不可能出借財物，如
    此密集。是該紙條所載「五錢」應係毒品數量，至為明灼。證人尤國暐所證為迴
    護之詞，殊難採信。此外，本件查獲毒品數量龐大，且有電子秤及小塑膠袋一包
    ，徵諸被告己○○、戊○○，在極短時間販入大量海洛因、安非他命，如僅供自
    己吸用，數量絕非渠二人身體短期間，所能負荷。而海洛因、安非他命價格昂貴
    ，購入後如久未吸用，易受潮，而影響施用品質，被告應無僅為自己施用而預先
    購入存放之理？復按一般小額毒品交易慣例，多以一錢或半錢重量為單位，被告
    竟一次販入安非他命半公斤十六萬元、海洛因一兩十二萬元，及被查獲時仍持有
    附表一編號一、五所示安非他命四七九‧三八公克、附表一編號二、三、四所示
    海洛因毛重五十七‧三七公克（驗餘淨重四十三．八一公克），數量均非微少，
    其有販賣主觀犯意，極為明顯。再者，一般施用安非他命者，每次僅需不足○．
    一公克微量已足，倘施用過量，會有致命之虞。被告所持有扣案毒品，均已超乎
    一般吸毒者，施用量範圍。是被告戊○○所辯，查獲扣案毒品係供己吸食云云，
    被告己○○稱係他人所置放云云，均無可採。
  (五)扣案毒品經送驗結果：「(甲)安非他命查獲時警局秤重為四九二‧九公克（己○○
    、戊○○房間查獲．附表一編號一），拆封檢視共六十六包，編號為一至六六。
    其中，編號九、十、十一以塑膠瓶裝；餘均以塑膠袋裝。送刑事警察局鑑定後：
    (一)全部總毛重四七九‧三八公克，總淨重四三三‧二四公克，共取一‧一○公克
    鑑驗，驗餘淨重四三二‧一四公克。(二)編號一至六六：(1)經呈色試驗結果：均呈
    甲基安非他命陽性反應。(2)經抽樣編號01、02、15、18、20、36、40、52、55、
    59，以氣相層析質譜分析：均未檢出一級毒品海洛因或嗎啡成份。(3)經抽樣編號
    01、02、16、22、23、34、37、45、47、49以核磁共振分析：均檢出二級毒品甲
    基安非他命成份；均未檢出一級毒品海洛因或嗎啡成份。(4)平均純度約為百分之
    九六‧七。(乙)安非他命查獲時警局秤重為一．六公克（甲○○房間查獲，附表一
    編號五），送刑事警察局鑑定後：(一)毛重一．五七公克，淨重一．三七公克，取
    ○．一一公克鑑驗，餘一．二六公克。(二)檢出二級毒品甲基安非他命成份，未檢
    出一級毒品海洛因或嗎啡成份。(丙)至送驗白粉：三包（甲○○身上查獲．附表一
    編號三）均含一級第六項毒品海洛因成分，合計淨重○．四四公克（包裝重一．
    四一公克）；送驗白粉十五包（己○○、戊○○房間查獲．附表一編號二），均
    含一級第六項毒品海洛因成分，合計淨重四二．五八公克（包裝重十一．九九公
    克），純度百分之六九．六四，純質淨重二九．六五公克；送驗白粉一包（乙○○房間查獲，附表一編號四）含一級第六項毒品海洛因成分，淨重○‧七九公克
    （包裝重○．一六公克），有刑事警察局鑑驗通知書、說明書及調查局鑑定通知
    書在卷足憑（詳原審卷一五六至一六九頁）。此外，復有扣案附表一所示毒品及
    附表二所示物品在案足佐。(丁)至另從被告甲○○房間，查獲白色粉末三包，並非
    海洛因，有調查局鑑定通知書在卷可考（詳原審卷一五六、一六○頁）。公訴意
    旨認，在被告甲○○房間，查獲白色粉末三包為海洛因，顯有誤會。然公訴意旨
    認，此部分，係販賣毒品前階段行為，爰不另為無罪諭知，附此敘明。
  (六)又按海洛因、安非他命因物稀價昂，且為政府嚴予查緝違禁物，凡販賣毒品者，
    苟無利可圖，應無甘冒被供出來源，或被檢警查緝法辦危險，而平價供應他人。
因此其販入價格，必較出售價格低廉，或以同一價格販賣，減少毒品份量，而有
    從中賺取買賣價差牟利意圖，應屬合理認定。倘無差額利潤可圖，衡情應不致甘
    冒風險，無端平白將毒品，給與他人施用。依此說明，堪認本件被告販入海洛因
    、安非他命價格必較販出價格為低，而有從中賺取差額利潤圖利，被告均有營利
    意圖甚明。綜上所述，被告三人所辯各詞，均係卸責之詞，不足採信。本件事證
    明確，被告三人販賣毒品犯行，均堪認定。
二、按海洛因係第一級毒品，安非他命係第二級毒品，毒品危害防制條例第二條第二
    項第一款、第二款，分別定有明文。又所謂販賣行為，不以販入後，復行賣出為
    要件，只需以營利為目的，購入或賣出，而有一於此，其犯罪即屬成立（最高法
    院二十五年非字第一二三號、六十七年台上字第二五○○號、六十八年台上字第
    六○六號判例參照）。(1)核被告己○○、戊○○所為，均係犯毒品危害防制條例
    第四條第一項販賣第一級毒品海洛因既遂及同條第六項、第一項未遂罪、同條例
    第四條第二項販賣第二級毒品安非他命罪。(2)被告甲○○所為，係犯毒品危害防
    制條例第四條第六項、第一項販賣第一級毒品海洛因未遂罪。查被告戊○○、己○○先購入海洛因及安非他命後，被告甲○○始於八十九年十月廿日，攜帶海洛
    因三包，準備販予丁○○，雖尚未交易，即為警查獲，而未得逞，應論以未遂犯
    ，尚難認其就被告戊○○、己○○先前販入海洛因及安非他命行為，有犯意聯絡
    ，而論以既遂。被告戊○○、己○○與乙○○，就上開販賣海洛因及安非他命犯
    行，與被告甲○○於八十九年十月廿日，販賣海洛因未遂犯行，有犯意聯絡及行
    為分擔，均為共同正犯。又被告三人與乙○○，就販賣前分別持有海洛因或安非
    他命行為，應為販賣高度行為所吸收，不復另論。被告己○○、戊○○與乙○○
    ，先後多次販賣毒品犯行，時間緊接，手法相同，所犯係構成要件相同罪名，顯
    係基於概括犯意反覆為之，為連續犯，應均依刑法第五十六條規定，論以一罪。
    被告己○○、戊○○與乙○○，於八十九年十月十八日，在大橋派出所附近，同
    時販賣給丁○○海洛因、安非他命一次，係一行為同時觸犯毒品危害防制條例第
    四條第一項、第二項罪，為想像競合犯，應依刑法第五十五條前段規定，從一重
    以毒品危害防制條例第四條第一項販賣第一級毒品罪處斷，公訴人認係犯意各別
    ，應分論併罰，尚有未洽。被告甲○○僅係未遂犯，應依刑法第二十六條前段規
    定，按既遂犯之刑減輕之。如上所述，被告甲○○應僅就八十九年十月廿日該次
    販賣海洛因三包給予丁○○未遂部分負責，除此之外，其餘犯行，本院查無其他
    積極證據，足證被告甲○○與己○○、戊○○及乙○○，對於販賣海洛因及安非
    他命，亦有共同犯意聯絡及行為分擔，自難令其另負罪責。然公訴意旨認，此部
    分與上開販賣第一級毒品海洛因未遂部分，有連續犯或想像競合犯裁判上一罪關
    係，就此部分，爰不另為無罪諭知，附此敘明。被告己○○曾於八十六年九月三
    十日，因賭博罪，經本院判處有期徒刑五月，於八十六年十二月一日執行完畢，
    被告戊○○曾於八十六年間，因違反麻醉藥品管理條例案件，經臺灣臺南地方法
    院判處有期徒刑六月，於八十七年八月廿四日執行完畢，有臺灣高等法院被告全
    國刑案紀錄表在卷足稽，渠等於五年內，均再犯本件有期徒刑以上之罪，均為累
    犯。然因販賣第一級毒品者，法定本刑為死刑或無期徒刑，依刑法第六十四條第
    一項、第六十五條第一項規定，均不得加重，乃不予加重。又被告戊○○於為警
    查獲後，即供出毒品來源，復在八十九年十一月十日，配合警方查緝，向綽號「
    國泰」佯稱購買毒品，同晚九時四十分許，綽號「國泰」曾國銘與同夥鍾瑞泰、
    呂明趁、盧彥三人，即因攜帶毒品海洛因三九‧六公克、安非他命二二九‧二
    公克、大麻二九‧四公克，前往台南擬販予戊○○，為警查獲，有國道公路警察
    局第五警察隊，於八十九年十一月十日，移送台灣高雄地方法院檢察署偵查移送
    書在卷可憑（詳偵查卷九八頁所附移送書），並經偵辦本件警察黃國友於本院更
    一審時到場供明（詳本院更一卷一一七至一一九頁），而曾國銘業經判處有期徒
    刑八年確定（最高法院九十二年台上字第七二號、臺灣高等法院高雄分院九十一
    年度上更一字第一六九號、臺灣高雄地方法院九十年度訴字第一六二○號），有
    台灣高等法院被告全國前案紀錄表及臺灣高等法院高雄分院九十一年上更一字第
    一六九號刑事判決在卷足憑。是被告戊○○，顯因供出毒品來源，而破獲毒販，
    依毒品危害防制條例第十七條規定，對被告戊○○減輕其刑。又被告「己○○、
    戊○○、甲○○」三人販賣毒品次數、數量、金額及對象均不多，尚非屬大盤毒
    販，縱依法定最低度刑予以宣告，猶嫌過重，犯罪情狀，應可憫恕，依刑法第五
    十九條規定，予以減輕其刑，「戊○○、甲○○」二人，則均遞減其刑。
三、原審以被告等人罪證明確，因予論罪科刑，固非無見。惟查：(1)被告己○○持有
    扣案ＦＭ２七顆，經鑑定結果，雖係三級毒品（詳原審卷一六四頁），固屬違禁
    物，然此部分與本件被告販賣第一、二級毒品犯罪，並無裁判上一罪關係，原審
    併予宣告沒收，顯有違誤。(2)又乙○○販賣毒品給李文龍三次，所得九千元；販
    給丁○○一次，所得五千五百元，計所得僅有一萬四千五百元，其中甲○○雖於
    八十九年十月廿日，擬販賣予丁○○毒品三千元，然尚未交易，即為警埋伏查獲
    ，應無販毒所得。原判決誤被告戊○○、己○○販賣毒品所得，為一萬七千五百
    元，顯有疏失。(3)查本件扣案行動電話七支，經本院於更一審時，詳細勘驗，其
    中000000000號行動電話，另0000000000號行動電話，警方
    查扣時分別「載」為被告乙○○、被告甲○○所有，有勘驗筆錄可憑（詳本院更
    一卷一○九頁）。其中0000000000號行動電話，係己○○所有，內裝
    號碼晶片為乙○○所有，已據被告己○○、甲○○於九十三年一月十三日本院更
    四審供明，且均係供本件販賣毒品聯絡工具，其餘五支行動電話及十二張SIM-卡
    ，均尚無證據，足認係被告等人持以供犯罪所用，自不得併予宣告沒收，原判決
    均予諭知沒收，自有未洽；另扣案被告戊○○所書寫紙條一張（詳警卷廿八頁）
    ，係被告戊○○用以記載購買毒品者姓名、金額，依前所述，顯係供犯罪所用，
    應併予沒收，原判決漏未沒收，亦有疏失。(4)又被告戊○○於為警查獲後，即供
    出毒品來源，復在八十九年十一月十日，配合警方查緝，向綽號「國泰」佯稱購
    買毒品，同晚九時四十分許，綽號「國泰」曾國銘，即因攜帶毒品海洛因三九‧
    六公克、安非他命二二九．二公克、大麻二九．四公克，前往台南擬販予被告戊○○時為警查獲，有國道公路警察局第五警察隊，於八十九年十一月十日，移送
    台灣高雄地方法院檢察署偵查移送書在卷可憑（詳偵查卷九八頁所附移送書）。
    是被告戊○○，顯因供出毒品來源，而破獲毒販，依毒品危害防制條例第十七條
    規定，被告戊○○所為，自得依法減刑，原判決未予查明，亦有失當。(5)扣案安
    非他命六十六包，經警查獲時在警局，自行秤重為四九二．九公克，嗣經送刑事
    警察局鑑定時，秤重時為：總毛重四八○‧九五公克（四七九‧三八公克、一‧
    五七公克相加）。然原判決於主文欄則係記載沒收四九二．九公克，未予明，
    亦有未洽。(6)如上所述，被告甲○○應僅就八十九年十月十八日，該次販賣海洛
    因三包，給予丁○○未遂部分負責，除此之外，其餘犯行，本院查無其他積極證
    據，足證被告甲○○與己○○、戊○○及同案被告乙○○，對於販賣海洛因及安
    非他命，亦有共同犯意聯絡及行為分擔，自難令其另負罪責，然該部分與上開論
    罪販賣第一級毒品海洛因未遂部分，公訴人認有連續犯或想像競合犯裁判上一罪
    關係，就此部分應不另為無罪諭知，原判決就此部分予以論罪，即有不合。本件
    被告三人上訴意旨，否認犯罪，指摘原判決不當，固無可取。然原判決既有上述
    可議之處，自應由本院將原判決關於己○○、戊○○販賣第一級毒品及甲○○部
    分，均撤銷改判。爰審酌被告己○○、戊○○犯罪動機、目的係貪圖不法利益、
    且為販賣毒品主謀、手段、所得利益、因販賣毒品所生對社會戕害、犯後態度等
    一切情狀，被告甲○○犯罪動機、目的係貪圖不法利益、所得利益、因販賣毒品
    所生對人體健康危害、對社會所造成影響及犯後態度等一切情狀，分別量處如主
    文第二至四項所示之刑，以資懲儆。又依被告所犯販賣毒品性質，本院認有褫奪
    公權必要，併依刑法第三十七條第二項規定，對被告己○○宣告褫奪公權五年，
    對被告戊○○宣告褫奪公權四年，對被告甲○○宣告褫奪公權三年。
四、扣案附表一所示毒品，經鑑定結果均係毒品，已如前述，應依毒品危害防制條例
    第十八條第一項前段規定，均宣告沒收銷燬之。附表一所示毒品外包裝，雖非毒
    品，但既係用於包裹毒品，防其裸露、潮濕，便於攜帶，係供販賣毒品所用，依
    毒品危害防制條例第十九條第一項規定，宣告沒收。另被告己○○、戊○○及同
    案被告乙○○等人，販賣毒品予李文龍及丁○○，所得一萬四千五百元（販予李
    文龍三次，所得九千元；販賣予丁○○一次，所得五千五百元，計所得一萬四千
    五百元），應依毒品危害防制條例第十九條第一項規定，宣告沒收之，如全部或
    一部不能沒收時，以其財產抵償之。扣案附表二所示物品，係供犯罪所用，分為
    被告己○○、戊○○及同案被告乙○○所有（其中型號CD928(GSM)手機係己○○
    所有，內裝號碼晶片為乙○○所有，已據被告己○○、甲○○，於本院更四審時
    供明），應依毒品危害防制條例第十九條第一項規定，宣告沒收。至扣案ＦＭ２
    七顆、酒精燈四個、吸管九支、捲煙器一個、注射針筒四支、瓦斯噴槍一支、吸
    食工具五組、大型吸食工具二支，固係違禁物或供施用毒品器具，惟均非供犯本
    件販賣毒品犯罪所用，另自甲○○房間，查獲白色粉末三包並未發現毒品成分，
    故均不予沒收；另金融卡二張、SIM-卡十二張、手機五支 (四支載為己○○所有
    ：GSM-型號CD928+SNOOY、NOKIA、ERICSSON、SYNNEX0102，一支載為戊○○所有
    ：MOTOROLA型號V3688X )及九萬八千元，分係被告己○○、戊○○所有，然尚無
    法證明係供犯罪所用或因犯罪所得，不另行宣告沒收。另被告戊○○父親陳德勝
    於原審供稱，八十九年八月七日，伊有至新化農會、台新銀行，領取三十萬元給
    戊○○，當時戊○○她說，要頂下一家鞋店，需要該筆錢，拿錢後就失去聯絡，
    後來警察通知我，我始知她因毒品案被抓等語（詳原審卷一○二頁）。是該三十
    萬元，亦無證據足證係被告販買毒品所得，應不予諭知沒收，併此敘明。
據上論斷，應依刑事訴訟法第三百六十九條第一項前段、第三百六十四條、第二百九
十九條第一項前段，毒品危害防制條例第四條第一項、第二項、第六項、第十七條、
第十八條第一項前段、第十九條第一項，刑法第十一條前段、第二十八條、第五十六
條、第二十六條前段、第五十五條、第四十七條、第五十九條、第三十七條第二項，
判決如主文。
本案經檢察官楊治宇到庭執行職務。
中    華    民    國      九十三      年      十一      月    廿五      日
                                  臺灣高等法院臺南分院刑事第六庭
                                      審判長法官  蔡    崇    義
                                            法官  吳    永    宋
                                            法官  董    武    全
右正本證明與原本無異。
如不服本判決，應於判決送達後十日內向本院提出上訴狀，其未敘述理由者並應於提
出上訴狀後十日內向本院補提理由書（應附繕本)。
                                      法院書記官  黃    全    忠
中    華    民    國      九十三      年      十一      月  廿九      日
附錄法條：
毒品危害防制條例第四條：
製造、運輸、販賣第一級毒品者，處死刑或無期徒刑；處無期徒刑者，得併科新台幣
一千萬元以下罰金。
製造、運輸、販賣第二級毒品者，處無期徒刑或七年以上有期徒刑，得併科新台幣七
百萬元以下罰金。
製造、運輸、販賣第三級毒品者，處五年以上有期徒刑，得併科新臺幣五百萬元以下
罰金。
製造、運輸、販賣第四級毒品者，處三年以上十年以下有期徒刑，得併科新臺幣三百
萬元以下罰金。
製造、運輸、販賣專供製造或施用毒品之器具者，處一年以上七年以下有期徒刑，得
併科新臺幣一百萬元以下罰金。
前五項之未遂犯罰之。
附表一
┌──┬────┬───────────┬────────────┐
│編號│毒品名稱│  數       量         │    備        註        │
├──┼────┼───────────┼────────────┤
│    │        │總毛重479.38公克，    │                        │
│ 一 │安非他命│總淨重433.24公克，    │                        │
│    │六十六包│共取出：1.10公克鑑驗，│ 己○○、戊○○房間查獲 │
│    │        │驗餘淨重432.14公克    │                        │
├──┼────┼───────────┼────────────┤
│ 二 │海洛因  │驗餘淨重42.58公克     │ 己○○、戊○○房間查獲 │
│    │十五包  │，包裝重11.99公克     │          │
├──┼────┼───────────┼────────────┤
│ 三 │海洛因  │總淨重0.44公克，      │ 甲○○身上查獲         │
│    │三包    │包裝重1.41公克        │                        │
├──┼────┼───────────┼────────────┤
│ 四 │海洛因  │總淨重0.79公克，      │ 乙○○房間查獲         │
│    │一包    │包裝重0.16公克        │                        │
└──┴────┴───────────┴────────────┘
┌──┬────┬───────────┬────────────┐
│    │        │毛重1.57公克，        │                        │
│ 五 │安非他命│淨重1.37公克，        │ 甲○○房間查獲         │
│    │一包    │取出0.11公克鑑驗，    │                        │
│    │        │驗餘1.26公克。        │                        │
└──┴────┴───────────┴────────────┘
附表二
┌──┬──────────┬──────────────────┐
│編號│   物品名稱         │       數       量                  │
├──┼──────────┼──────────────────┤
│ 一 │   小塑膠袋         │一包（戊○○所有）詳警卷五頁背面    │
├──┼──────────┼──────────────────┤
│ 二 │   紙    條         │一張（戊○○所有）                  │
├──┼──────────┼──────────────────┤
│ 三 │   電 子 秤         │一台（戊○○所有）詳警卷五頁背面    │
├──┼──────────┼──────────────────┤
│    │                    │己○○所有:型號CD928(GSM)手機一支   │
│ 四 │   行動電話         │(內含號碼晶片為乙○○所有)。        │
│    │                    │乙○○所有MOTOROLA手機一支。        │
└──┴──────────┴──────────────────┘
